臺灣高等法院刑事判決　　　　　　　　94年度上訴字第1453號
上　訴　人　臺灣板橋地方法院檢察署檢察官
上　訴　人
即　被　告　乙○○
選任辯護人　南雪貞律師
上列上訴人等因被告違反槍砲彈藥刀械管制條例等案件，不服臺
灣板橋地方法院94年度訴字第128號，中華民國94年 3月3日第一
審判決（起訴案號：臺灣板橋地方法院檢察署93年度偵字第1548
1號），提起上訴，本院判決如下：
    主  文
上訴駁回。
    事  實
一、緣乙○○前向大展汽車商行購買中古車 1部，事後因車輛過
    戶問題發生糾紛，迭經協調均無法達成共識，雙方因此屢起
    爭執。乙○○為供前往大展汽車商行談判時防身之用，即於
    民國93年 9月22日，在網路上向年籍姓名不詳綽號「阿亮」
    之成年男子，以新臺幣 8萬元之代價，購買具有殺傷力之仿
    WALTHER廠PPK/S型半自動手槍製造之改造玩具手槍 1支（含
    彈匣1個，槍枝管制編號 0000000000號）、仿FN廠1910型半
    自動手槍製造之改造玩具手槍1支（含彈匣1個，槍枝管制編
    號0000000000號）及土造子彈（具直徑約 7.8mm之金屬彈頭
    ）9顆，並於93年 9月23日上午，在臺北火車站，自「阿亮」
    處收受前開槍、彈後，即未經許可，持有該等槍、彈。同日
    晚間10時30分許，乙○○邀同不知情之黃國軒，攜帶前開槍
    、彈，前往臺北縣新莊市○○路○段676號大展汽車商行協商
    前述購車糾紛，仍無法達成協商，雙方又起爭執，大展汽車
    商行之職員吳俊霖、甲○○、黃堅維並發現乙○○身上攜帶
    有前開改造玩具手槍 2支，雙方為搶奪槍枝發生拉扯。而乙
    ○○持有上開槍、彈，本應隨時注意保持槍枝之安全狀態，
    避免誤為擊發，且依當時情形，又無不能注意之情事，竟疏
    未注意，致前開槍枝於雙方拉扯中不慎走火擊發，其中 1發
    子彈並擊中甲○○之左手掌，致甲○○受有左側手掌撕裂傷
    1.5 公分之傷害。經警當場查獲，並扣得前開具殺傷力之改
    造玩具手槍 2支（含彈匣2個）、土造子彈7顆及已擊發不具
    殺傷力之彈頭、彈殼各2顆。
二、案經甲○○訴由臺北縣政府警察局新莊分局報請臺灣板橋地
    方法院檢察署檢察官偵查起訴。
    理  由
一、上開犯罪事實，業經上訴人即被告乙○○於原審坦承不諱，
    核與被害人甲○○於警詢指述情節相符，並經證人黃堅維、
    吳俊霖於警詢、偵查中證述屬實，復有仿WALTHER廠PPK/S型
    半自動手槍製造之改造玩具手槍1支（含彈匣1個，槍枝管制
    編號0000000000號）、仿FN廠1910型半自動手槍製造之改造
    玩具手槍1支（含彈匣1個，槍枝管制編號0000000000號）、
    土造子彈（具直徑約7.8mm之金屬彈頭）7顆、已擊發之彈頭
    2顆、彈殼2顆扣案可資佐證，及行政院衛生署臺北醫院診斷
    證明書1紙在卷可稽。而扣案之改造玩具手槍2支、子彈7 顆
    ，經送請內政部警政署刑事警察局鑑定結果，送鑑改造手槍
    中之1支（含彈匣1個，槍枝管制編號0000000000號），係仿
    WALTHER廠PPK/S型半自動手槍製造之金屬玩具手槍換裝土造
    金屬槍管改造而成之改造手槍，經檢視，其欠缺保險鈕，惟
    不影響槍枝正常擊發功能，可擊發適用之子彈，認具殺傷力
    ；送鑑改造手槍之另1支（含彈匣1個，槍枝管制編號000000
    0000號），係仿FN廠1910型半自動手槍製造之金屬玩具手槍
    換裝土造金屬槍管改造而成之改造手槍，經檢視，彈匣損壞
    ，惟不影響槍枝正常擊發功能，可擊發適用之子彈，認具殺
    傷力；送鑑定之子彈7顆，認均係具直徑 7.8mm（採樣1顆測
    量）金屬彈頭之土造子彈，採樣 2顆試射，均可擊發，認均
    具殺傷力等情，亦有內政部警政署刑事警察局93年10月20日
    刑鑑字第0930196796號槍彈鑑定書 1份在卷為憑。足認被告
    於原審自白犯罪，確與事實相符。雖被告於本院否認有過失
    傷害犯行，辯稱：當天並未擊發槍枝，甲○○傷勢應非槍傷
    等語。惟被告於原審已坦承誤擊被害人甲○○受傷之事，且
    依本院向行政院衛生署台北醫院函取被害人甲○○於案發當
    日就醫時之病歷資料所載，甲○○確係受到槍傷。足見被告
    於本院改稱並未誤傷甲○○，要非屬實。事證明確，被告未
    經許可持有改造槍彈及過失傷害犯行，均堪以認定。
二、被害人甲○○於原審雖另指稱：被告係故意持槍射擊等語。
    然被害人甲○○於警詢中指稱：「後來乙○○即持槍步出休
    息室，出門見到我時即喝令我不要動，我當時很害怕就衝回
    辦公室，並將辦公室的門給關上，而乙○○就用腳將門給踹
    開，並用槍指著我，我同事吳俊霖及黃堅維見狀即衝向前將
    乙○○推出門外，我見到後也衝向乙○○，忽然聽到一聲槍
    響，我們三人試圖將乙○○撲倒在地，但壓制不了…。」等
    語，顯見被告確係與被害人甲○○等人搶奪槍枝過程中，因
    槍枝不慎擊發，致被害人甲○○受傷無疑。被害人甲○○於
    原審指稱被告係故意開槍，尚無可採。
三、被告聲請本院調查被告向台北縣政府警察局明治派出所提出
    大展汽車商行涉詐欺犯行之報案資料，以證明被告曾尋求警
    察處理本件糾紛，惟因本件事證已明，且與被告有無本件犯
    行無涉，核無必要。
四、按被告以外之人於審判外之言詞或書面陳述，除法律有規定
    者外，不得作為證據；而被告以外之人於偵查中向檢察官所
    為之陳述，除顯有不可信之情況者外，得為證據，刑事訴訟
    法第159條第1項、第159條之1 第2項分別定有明文。查被告
    於原審提示證人黃堅維、吳俊霖於偵查中證言，均表示無意
    見。則證人黃堅維、吳俊霖於偵查中證述，顯無不可信之情
    況，依刑事訴訟法第159條之1 第2項規定，得為證據。又當
    事人、代理人或辯護人於法院調查證據時，知有刑事訴訟法
    第159條第1項不得為證據之情形，而未於言詞辯論終結前聲
    明異議者，視為有前項之同意，刑事訴訟法第159條之5 第2
    項定有明文。本件被害人甲○○、證人黃堅維、吳俊霖於警
    詢所為陳述，固均屬被告以外之人於審判外之言詞陳述。惟
    被告及辯護人均未於本院言詞辯論終結前，對被害人甲○○
    、證人黃堅維、吳俊霖等人上開警詢所供之證據能力聲明異
    議，依刑事訴訟法第159條之5第2項規定，自有證據能力。
五、按被告行為後，槍砲彈藥刀械管制條例業經修正，並於94年
    1月26日經總統公布；94年1月28日生效，修正後之槍砲彈藥
    刀械管制條例刪除舊法第11條，並於修正後之槍砲彈藥刀械
    管制條例第8條第4項增列：「未經許可，持有、寄藏或意圖
    販賣而陳列第一項所列槍枝者（註：指鋼筆槍、瓦斯槍、麻
    醉槍、獵槍、空氣槍或第四條第一項第一款所定其他可發射
    金屬或子彈具有殺傷力之各式槍砲），處三年以上十年以下
    有期徒刑，併科新臺幣七百萬元以下罰金。」，而未經許可
    ，持有可發射子彈具有殺傷力之改造玩具手槍者，依修正前
    槍砲彈藥刀械管制條例第11條第4項之規定，法定刑為1年以
    上7年以下有期徒刑，併科新臺幣700萬元以下罰金，比較新
    舊法結果，以修正前槍砲彈藥刀械管制條例第11條第 4項之
    規定較有利於被告。依刑法第2條第1項但書規定，自應適用
    修正前槍砲彈藥刀械管制條例第11條第 4項規定論處。核被
    告所為，係犯修正前槍砲彈藥刀械管制條例第11條第 4項之
    未經許可持有可發射子彈具有殺傷力之改造手槍罪、同條例
    第12條第4項之未經許可持有子彈罪及刑法第 284條第1項前
    段之過失傷害罪。被告同時持有改造手槍及子彈，為一行為
    觸犯二罪名，為想像競合犯，應依刑法第55條規定，從一重
    以未經許可持有可發射子彈具有殺傷力之改造手槍罪處斷。
    所犯前開未經許可持有可發射子彈具有殺傷力之改造手槍罪
    及過失傷害二罪間，犯意各別，罪名互異，應分論併罰。
六、原審調查結果，適用修正前槍砲彈藥刀械管制條例第11條第
    4項、第12條第4項，刑法第2條第1項但書、第11條前段、第
    284條第1項前段、第42條第2項、第55條、第51條第5款、第
    38條第1項第1款，罰金罰鍰提高標準條例第1條前段、第2條
    ，現行法規所定貨幣單位折算新台幣條例第 2條規定，同時
    審酌被告持有槍枝、子彈對於社會治安危害重大，並供與人
    談判之用，復於搶奪槍枝中不慎走火致被害人受傷，迄今未
    與被害人達成和解，惟犯後坦承犯行，及被害人所受傷勢非
    重等一切情狀，就未經許可持有其他可發射子彈具有殺傷力
    之改造玩具手槍罪，量處有期徒刑1年4月，併科罰金新台幣
    6 萬元，並諭知罰金易服勞役之折算標準；就過失傷害罪，
    量處有期徒刑3月，並定應執行有期徒刑 1年6月，併科罰金
    新台幣6 萬元，並諭知罰金易服勞役之折算標準。扣案之仿
    WALTHER 廠PPK/S型半自動手槍製造之改造玩具手槍1支（含
    彈匣1個，槍枝管制編號 0000000000號）、仿FN廠1910型半
    自動手槍製造之改造玩具手槍1支（含彈匣1個，槍枝管制編
    號0000000000號）、土造子彈（具直徑七點八ｍｍ之金屬彈
    頭） 5顆，經送請內政部警政署刑事警察局鑑定結果，認均
    具有殺傷力，核屬違禁物，不問屬於犯人與否，均應依刑法
    第38條第1項第1款規定宣告沒收之。另就扣案經擊發之彈頭
    2顆、彈殼2顆，均失違禁物之性質，亦非供犯罪所用之物；
    扣案具殺傷力之土造子彈 2顆，經鑑定試射，僅餘彈殼，亦
    失違禁物之性質，又非供犯罪所用之物，均不另為沒收之諭
    知。認事用法，核無違誤，量刑亦稱妥適。被告上訴，否認
    有過失傷害犯行，並指摘原審量刑過重，為無理由。又公訴
    人上訴意旨，以本件原審對被告量刑過輕，被告復無理由上
    訴，犯後態度欠佳，應從重量刑。惟原審對被告量刑，尚無
    輕縱；且被告於本院業已補正上訴理由狀，並請求從輕量刑
    ，並無犯後態度不佳之事實。足見本件被告及公訴人上訴，
    均無理由，應予駁回。
七、查本件被告所犯未經許可，持有可發射子彈具有殺傷力之改
    造玩具手槍罪，雖依94年 1月28日修正公布生效之槍砲彈藥
    刀械管制條例第8條第4項規定，法定刑為 3年以上10年以下
    有期徒刑，惟檢察官係依修正前槍砲彈藥刀械管制條例第11
    條第 4項規定起訴，而該條規定法定刑為1年以上7年以下有
    期徒刑，本院亦依修正前之槍砲彈藥刀械管制條例第11條第
    4 項規定論罪，本件依法自無須指定辯護人。又告訴人甲○
    ○於警詢、偵查、原審指述及證人黃堅維、吳俊霖於警詢、
    偵查中證述，均屬被告以外之人於審判外之陳述，依刑事訴
    訟法第159條第1項規定，除法律另有規定外，不得作為證據
    。而原審則以告訴人甲○○於警詢、偵查、原審指述及證人
    黃堅維、吳俊霖於警詢、偵查中證述，作為對被告論罪之證
    據，惟本件原審係採簡式審判程序，依刑事訴訟法第159 條
    第2項規定，不適用同條第1項規定，原審援引上開證據，自
    無違誤。又臺灣板橋地方法院檢察署94年核退偵字第 271號
    移送併辦部份，與本件屬同一犯罪事實，併此敘明。
八、被告經合法傳喚，無正當理由不到庭，爰不待其陳述，逕行
    判決。
據上論斷，應依刑事訴訟法第368條、第371條，判決如主文。
本案經檢察官沈明彥到庭執行職務。
中　　華　　民　　國　　94　　年　　6 　　月　　30　　日
　　　　　　　　　刑事第十一庭審判長法  官　陳祐輔
                                    法  官  楊炳禎
                                    法  官  陳國文
以上正本證明與原本無異。
未經許可持有槍、彈部分如不服本判決，應於收受送達後10日內
向本院提出上訴書狀，其未敘述上訴之理由者並得於提起上訴後
10 日內向本院補提理由書（均須按他造當事人之人數附繕本）
。
其餘不得上訴。
                                    書記官  蔡棟樑
中　　華　　民　　國　　94　　年　　6 　　月　　30　　日
附錄：本案論罪科刑法條全文
修正前槍砲彈藥刀械管制條例第11條第4項：
未經許可，製造、販賣或運輸第四條第一項第一款所稱其他可發
射金屬或子彈具有殺傷力之各式槍砲者，處五年以上有期徒刑，
併科新臺幣一千萬元以下罰金。
未經許可，轉讓、出租或出借前項所列槍砲者，處三年以上十年
以下有期徒刑，併科新臺幣七百萬元以下罰金。
意圖供自己或他人犯罪之用，而犯前二項之罪者，處無期徒刑或
七年以上有期徒刑，併科新臺幣一千萬元以下罰金。
未經許可，持有、寄藏或意圖販賣而陳列第一項所列槍砲者，處
一年以上七年以下有期徒刑，併科新臺幣七百萬元以下罰金
。
第一項至第三項之未遂犯罰之。
槍砲彈藥刀械管制條例第12條第4項：
未經許可，製造、販賣或運輸子彈者，處一年以上七年以下有期
徒刑，併科新台幣0000000元以下罰金。
未經許可，轉讓、出租或出借子彈者，處六月以上五年以下有期
徒刑，併科新台幣 0000000 元以下罰金。
意圖供自己或他人犯罪之用，而犯前二項之罪者，處三年以上十
年以下有期徒刑，併科新台幣 0000000 元以下罰金。
未經許可，持有、寄藏或意圖販賣而陳列子彈者，處五年以下有
期徒刑，併科新台幣 0000000 元以下罰金。
第 1 項至第 3 項之未遂犯罰之。
刑法第284條第1項前段：
因過失傷害人者，處六月以下有期徒刑、拘役或五百元以下罰金
，致重傷者，處一年以下有期徒刑、拘役或五百元以下罰金。
從事業務之人，因業務上之過失傷害人者，處一年以下有期徒刑
、拘役或一千元以下罰金，致重傷者，處三年以下有期徒刑、拘
役或二千元以下罰金。
